【裁判字號】    97,聲繼,25
【裁判日期】    970919
【裁判案由】    聲明繼承
【裁判全文】
臺灣臺中地方法院民事裁定              97年度聲繼字第25號
聲  明  人  乙○○
代  理  人  甲○○
上列聲明人聲明繼承遺產事件，本院裁定如下：
    主  文
聲明駁回。
程序費用由聲明人負擔。
    理  由
一、本件聲明意旨略以：被繼承人丙○○（男、民國九年一月四
    日生、身分證統一編號：Ｚ000000000號、生前籍
    設：臺中縣后里鄉○○路二三三巷一弄十九號）於九十六年
    一月十六日死亡，被繼承人死亡後在臺灣地區留有遺產，現
    由臺中縣榮民服務處保管中。聲明人為被繼承人之妹，住在
    大陸地區，依法對於被繼承人丙○○在臺灣地區之遺產有繼
    承權。爰依臺灣地區與大陸地區人民關係條例第六十六條暨
    施行細則第四十三條規定，向鈞院聲明繼承之意思表示等語
    。
二、按被繼承人為大陸地區人民者，關於繼承，依該地區之法律
    ，但在臺灣地區之遺產，適用臺灣地區之法律，臺灣地區與
    大陸地區人民關係條例第六十條定有明文。復按我國民法第
    一千一百四十八條本文規定，繼承人自繼承開始時，除本法
    另有規定外，承受被繼承人財產上之一切權利義務。同法第
    一千一百三十八條規定，遺產繼承人，除配偶外，依左列順
    序定之：(一)直系血親卑親屬。(二)父母。(三)兄弟姐妹。(四)祖父
    母。
三、聲明人主張之事實，固據提出被繼承人除戶戶籍謄本、親屬
    系統表、代理人身分證、經財團法人海峽交流基金會認證之
    親屬關係公證書、委托書公證書、戶籍與住所公證書等證物
    供本院審酌。然查親屬系統表為聲明人所自擬。而足以證明
    與被繼承人之親屬關係者，僅有經財團法人海峽交流基金會
    認證之親屬關係公證書，然大陸地區文化革命係在西元1950
    年之後，為吾人所知，其中多少文書資料，於該革命毀失殆
    盡，本院自不得單以該文書即遽認聲明人與被繼承人之親屬
    關係。是本院依於九十七年五月二十二日以九十七年度聲繼
    字第二五號裁定命聲明人於三十日內補提：「一、聲明人大
    陸地區戶政資料（常住人口登記卡、集體戶口表、居民身份
    證）。二、被繼承人及聲明人之入出國日期證明書（內政部
    入出國及移民署：臺中市○○街91號莊敬樓1樓，TEL：0000
    0000）。三、被繼承人與聲明人間『書信往來』及可明確辨
    識兩造之『合照照片』資料。四、被繼承人『探親照片』、
    『探親時間』及『祖譜』資料。五、被繼承人『匯款』予大
    陸地區親友之單據或證明。六、陳明聲明人如何知悉被繼承
    人死亡，及提出相關證據」等，惟聲明人迄今未為補正。嗣
    本院依職權函請行政院國軍退除役官兵輔導委員會臺中縣榮
    民服務處檢送被繼承人與大陸親友往來資料過院，經該會函
    覆，謝君除其除戶戶籍謄本登記父欄：謝本粉，母欄：朱氏
    外，餘無大陸親友往來資料，亦有該服務處九十七年八月十
    二日中縣處善字第0970004274號函暨所附親屬關係表一紙附
    卷。另函請國防部陸軍司令部人事軍務處檢送被繼承人之軍
    籍資料過院，該處函覆，丙○○、籍貫江西瑞金、親屬有父
    謝本粉、母朱氏、弟謝深居等人，亦有該處九十七年八月十
    九日國陸人勤字第0970017109號函暨所附兵籍號碼配賦名冊
    一紙附卷。查該兵籍號碼配賦名冊係於民國四十四年間所立
    ，其中並無聲明人之名字，且被繼承人之弟謝深居，並未列
    於聲明人所提之親屬關係公證書之中，足徵聲明人所提出之
    親屬關係公證書之內容疑義，況被繼承人與聲明人差十四歲
    ，而查無被繼承人在十四歲前離家之紀錄，是被繼承人既知
    其弟謝深居之存在，何以不知尚有其妹即聲明人存在，亦屬
    疑義。另經函請內政部入出國及移民署，亦查無被繼承人有
    何出入境資料，有該署九十七年八月十三日移署資處令字第
    09710327410號函一紙附卷。綜上所述，聲明人尚無法證明
    其與被繼承人之關係，具何繼承之資格，從而聲明人本於臺
    灣地區與大陸地區人民關係條例第六十六條之規定，向本院
    為繼承之表示，尚非有據，應予駁回。
四、依非訟事件法第二十一條第一項前段，裁定如主文。
中    華    民    國    97    年    9     月    19    日
                  家事法庭         法  官  王靜秋
以上正本係照原本作成。
如對本裁定抗告，須於裁定送達後十日內向本院提出抗告狀。
中    華    民    國    97    年    9     月    19    日
                                   書記官  楊金池


司法院資訊處製作；財團法人民間司法改革基金會備份。
